【裁判字號】    90,訴,1045
【裁判日期】    900810
【裁判案由】    偽造文書
【裁判全文】
臺灣板橋地方法院刑事判決                          九十年度訴字第一四五號
    公  訴  人  臺灣板橋地方法院檢察署檢察官
    被      告  甲○○
右列被告因偽造文書等案件，經檢察官提起公訴（九十年度偵字第五○三三號），本
院判決如左：
    主  文
甲○○連續意圖為自己不法之所有，而侵占業務上所持有之物，累犯，處有期徒刑捌
月。
    事  實
一、甲○○（原名洪文崇）前因妨害家庭案件，經臺灣臺北地方法院以八十六年度易
    字第九○五號判處有期徒刑三月確定，於民國八十六年四月二十八日以易科罰金
    執行完畢。其於八十五年十一月間起至八十八年十月間，任職於聯泉食品股份有
    限公司設在臺北縣三重市○○○○街四○號營業處（下稱聯泉公司三重營業處）
    ，擔任業務員，負責業務推廣、送貨、收取貨款等工作，為從事業務之人。甲○
    ○基於意圖為自己不法所有概括犯意，自八十八年三月間某日起至七月間某日止
    ，連續多次侵占所持有聯泉公司之牛奶等貨物。其侵占之方式為：先在聯泉公司
    三重營業處提領貨品後，前往位於臺北市○○區○○街十三號之百慶超商，原應
    視該店所需之貨品數量填寫其業務上所掌之送貨單（填載於第一聯，並同時複寫
    於第二、三聯）並如數交貨，然其在依正確數量填寫送貨單後，竟趁該店人員未
    加注意之際，將原已填載完成屬私文書性質送貨單第三聯順筆勢變造增加之（如
    第一聯為「１０」，第三聯則改寫成「」），再請該超商值班人員點貨後在第一
    聯簽收，並交付第三聯予客戶，利用其未再核對之疏忽使之收受第三聯，甲○○
    則於聯泉回公司之途中，在車上將送貨單第一、二聯接續變造貨品數量使與第三
    聯相符後，交回公司，再將所持有之差額侵占入己，合計其以此方式侵占貨物約
    價值約新臺幣（下同）四萬元。於同年七月間某日，甲○○圖為自己不法之所有
    ，持送貨單第一聯向百慶超商請款，以此方式施用詐術欲使該店誤為確有訂購如
    此數量之物品而溢付款項，然為百慶超商負責人乙○○發現有異，經核對聯泉公
    司及百慶超商各自保有之送貨單發覺其上有修改之情形，始發覺上情，而未詐得
    款項。
二、案經聯泉公司訴由臺灣板橋地方法院檢察署檢察官偵查起訴。
    理  由
一、訊之被告甲○○對於右揭犯罪事實，除所侵占貨品之價值辯稱合計應僅有一萬三
    千元外，餘皆自白不諱，核與告訴人之指述及證人乙○○之證述一致，堪信應與
    事相符。被告雖尚以前開情詞置辯，然告訴人指述被告侵占貨品之確實之數量無
    法查悉，僅知價值應為約四萬四千多元，而本件被告侵占貨物所填載之送貨單在
    案發後交被告核對，然因九二一大地震之緣故滅失，此經被告及告訴人均陳明在
    卷，是本院已無從調查，然參酌被告亦自陳已同意賠償告訴人四萬元之情形，堪
    認其侵占之貨品價值為約四萬元。此外，復有被告之勞工保險卡影本、帳單領出
    簽收紀錄及員工保證書等在卷足稽，本件事證明確，被告犯行堪予認定。
二、按送貨單經被告依一般作業序填載完成後，即已成為證明送貨內容用意之私文書
    ，是核被告甲○○所為，係犯刑法第二百十六條、第二百十條之行使變造私文書
    罪、第三百三十六條第二項業務侵占罪、第三百三十九條第三項、第一項詐欺取
    財未遂罪嫌。被告變造文書之低度行為，為行使之高度行為所吸收，不另論罪。
    又被告先後多次行使變造私文書、業務侵占之行為，時間緊接，方法相同，觸犯
    構成要件相同之罪，顯係基於概括犯意為之，均為連續犯，應依刑法第五十六條
    之規定各論以一罪。被告所犯上開三罪間，有目的與手段之牽連犯關係，應依刑
    法第五十五條之規定從重罪之業務侵占罪論處。另被告前因妨害家庭案件，經臺
    灣臺北地方法院以八十六年度易字第九○五號判處有期徒刑三月確定，於八十六
    年四月二十八日以易科罰金執行完畢，此有臺灣高等法院檢察署刑案紀錄簡覆表
    附卷足參，其於五年以內再犯本件最重本刑為有期徒刑以上之罪，為累犯，應依
    刑法第四十七條之規定遞為加重其刑。爰審酌被告之素行、犯罪動機、所使用之
    手段、造成告訴人之損害、在本院審理時能坦承犯行，且與告訴人達成和解，並
    已交付每張金額一萬元之本票四張予告訴人，其中二張已經兌現，犯罪後之態度
    尚稱良好，告訴人並表示願意原諒並向本院請求對被告從輕量刑等一切情狀，量
    處如主文所示之刑，以示儆懲。
據上論斷，應依刑事訴訟法第二百九十九條第一項前段、刑法第五十六條、第二百十
六條、第二百十條、第三百三十六條第二項、第三百三十九條第三項、第一項、第五
十五條、罰金罰鍰提高標準條例第一條前段，判決如主文。
中      華      民      國      九十      年      八      月      十    日
                                  臺灣板橋地方法院刑事第二庭
                                          法  官  楊  博  欽
右正本證明與原本無異。
如不服本判決，應於判決送達後十日內，向本院提出上訴狀。
                                          書記官  潘  文  賢
中      華      民      國    九十      年      八      月      十    日
中華民國刑法第二百一十條
  偽造、變造私文書，足以生損害於公眾或他人者，處五年以下有期徒刑。
中華民國刑法第二百一十六條
  行使第二百十條至第二百十五條之文書者，依偽造、變造文書或登載不實事項或使
  登載不實事項之規定處斷。
中華民國刑法第三百三十六條
  對於公務上或因公益所持有之物，犯前條第一項之罪者，處一年以上七年以下有期
  徒刑，得併科五千元以下罰金。
  對於業務上所持有之物，犯前條第一項之罪者，處六月以上五年以下有期徒刑，得
  併科三千元以下罰金。
  前二項之未遂犯罰之。
中華民國刑法第三百三十九條
  意圖為自己或第三人不法之所有，以詐術使人將本人或第三人之物交付者，處五年
  以下有期徒刑、拘役或科或併科一千元以下罰金。
  以前項方法得財產上不法之利益或使第三人得之者，亦同。
  前二項之未遂犯罰之。


司法院資訊處製作；財團法人民間司法改革基金會備份。
